【裁判字號】    95,破抗,30
【裁判日期】    951002
【裁判案由】    宣告破產
【裁判全文】
臺灣高等法院高雄分院民事裁定          95年度破抗字第30號
抗告人  甲○○○
上列抗告人因聲請宣告破產事件，對於民國95年8 月22日臺灣高
雄地方法院95年度破字第69號所為裁定提起抗告，本院裁定如下
：
    主  文
抗告駁回。
抗告程序費用由抗告人負擔。
    理  由
一、抗告意旨略以：抗告人有財產現金近新台幣（下同）30萬元
    ，仍得構成破產財團，以支付破產程序生之費用及債務，且
    抗告人亦無可能每月支出約2 萬元之生活費，原法院謂抗告
    人預估需支出20餘萬元之生活費，因認抗告人現存之財產，
    不足以負擔其自己之生活費，故無破產實益，而駁回抗告人
    之聲請，實有未當，況類似抗告人之情形，臺灣高雄地方法
    院及本院甚多裁定均有准宣告破產之案例，爰求予廢棄原裁
    定云云。
二、按破產管理人之報酬為財團費用；破產人及其家屬之必要生
    活費，視為財團費用。財團費用及財團債務，應先於破產債
    權，隨時由破產人依破產法之規定清償之。破產宣告後，如
    破產財團之財產不敷清償財團費用及財團債務時，法院因破
    產管理人之聲請，應以裁定宣告破產終止，破產法第95條第
    1 項第3 款、同條第2 項、第97條、第148 條分別定有明文
    。又破產法第57條規定，債務人不能清償債務者，固得宣告
    破產，然依上開破產法第148 條規定之旨趣，如債務人之財
    產不敷清償破產財團費用及財團債務時，即應認無宣告破產
    之實益，最高法院86年度台抗字第479 號裁定可資參照。是
    以破產程序，乃債務人無力對全體債權人清償債務時，由法
    院介入，強制將債務人之全部財產依一定程序為變價及分配
    ，使全體債權人得以公平受償之程序。故債務人之財產如可
    預見不敷清償破產財團費用及財團債務，致使多數債權人之
    普通債權無法獲得公平滿足，即無宣告破產之實益，而如仍
    進行破產程序，顯與破產制度之本旨及目的有違，即不應准
    許。
三、本件抗告人以其已無力清償債務而聲請宣告破產，原法院調
    查結果認為抗告人至95年7 月間，資產僅餘29萬3,400 元，
    並無積欠稅款，惟積欠債務201 萬4,000 元等情，有稅務電
    子閘門財產所得調件明細表、財政部高雄市國稅局、財產目
    錄、債權人清冊、有限責任高雄第二信用合作社、台新國際
    商業銀行股份有限公司、英商渣打銀行股份有限公司台北分
    公司、國泰世華商業銀行股份有限公司回函等件在卷可證，
    而依目前破產實務，破產管理人之最低報酬約為4 萬元，且
    破產程序需召開債權人會議、出售資產、分配破產財團等通
    常1 年仍無法終結，則以最低之破產處理期間1 年計，此期
    間聲請人應支出之生活費用，依行政院主計處91年度平均每
    人民間消費支出調查即已達26萬6,372 元，更遑論現今於物
    價波動後，每人之平均消費支出更應遠逾上開數額，則抗告
    人之財產於扣除上開破產管理人之報酬及生活費用後已無餘
    額可供構成破產財團，自無法清償破產債權，而無宣告破產
    之實益，因而駁回抗告人之聲請，經核並無不合。抗告人主
    張其有現金近30萬元，仍得構成破產財團，以支付破產程序
    所生之費用及債務，故有破產實益云云。惟查抗告人僅有29
    萬3,400 元，於扣除預估支出26萬6,372 元生活費後，抗告
    人之財產僅餘2 萬7,028 元，而宣告破產後，須召開債權人
    會議，並依破產法第95條、第97條之規定，須先支付破產財
    團之管理、分配所生之費用，及破產管理人之報酬等財團費
    用，是以破產程序之進行，隨時有自破產財團中優先清償之
    財團費用及財團債務需支付，則抗告人之財產實不敷清償財
    團費用及財團債務，更遑論有餘額可分配予其他債權人。又
    縱認抗告人所稱並無每月支出約2 萬元生活費等語屬實，惟
    依抗告人在原審聲請狀所陳家中尚有高齡且行動不便之婆婆
    及兩名在學之幼年子女向有賴其照顧，而婆婆罹患重病，亟
    需大筆醫療費等語觀之，益見抗告人之財產不敷清償破產財
    團費用及財團債務，衡諸上揭破產制度之本旨及目的，抗告
    人聲請宣告破產即無實益，是本件並無進行破產程序之必要
    。至本院或臺灣高雄地方法院縱有准予宣告破產之案例，然
    其他案例與本件情形並非全然相同，自難比附援引，則其他
    案例之判斷對本院自無拘束力。又國內銀行界對於現行社會
    上以信用卡、現金卡向金融業借款造成資產遠大於債務，而
    陷入不能清償之人，實施債務協商機制。本件抗告人之債權
    人全屬金融業者，且造成不能清償之原因，幾為信用卡或現
    金卡債務，抗告人自可循債務協商機制與債權人銀行協商，
    以資解決目前困境。抗告意旨指摘原裁定不當，求予廢棄，
    為無理由，應予駁回。
四、據上論結，本件抗告為無理由，應依破產法第5 條，民事訴
    訟法第495 條之1 第1 項、第449 條第1 項、第95條、第78
    條，裁定如主文。
中    華    民    國    95    年    10    月     2    日
                            民事第五庭
                                審判長法官    蔡明宛
                                法      官    黃國川
                                法      官    曾錦昌
以上正本證明與原本無異。
如不服本裁定應於送達後10日內向本院提出再抗告狀 (並按他造
當事人之人數附繕本)， 並繳納再抗告費新臺幣1,000 元。再為
抗告非以其違背法令為理由，不得再為抗告。
中    華    民    國    95    年    10    月    2     日
                                書  記  官    郭蘭蕙


司法院資訊處製作；財團法人民間司法改革基金會備份。
